【裁判字號】    93,訴,1579
【裁判日期】    950825
【裁判案由】    大陸人民條例等
【裁判全文】
臺灣板橋地方法院刑事判決              93年度訴字第1579號
公  訴  人  臺灣板橋地方法院檢察署檢察官
被      告  甲○○
                    入出境許可.
上列被告因違反台灣地區與大陸地區人民關係條例等案件，經檢
察官認為與該署業經提起公訴之92年度偵字第3193號、第3227號
、第3194號、第4708號、第5303號、第5872號、第5798號、第57
99號被告乙○○等人違反台灣地區與大陸地區人民關係條例等案
件，屬於一人犯數罪暨數人共犯一罪之相牽連案件，追加起訴（
92年度偵字第20465 號），本院判決如下：
    主  文
甲○○共同連續行使明知為不實之事項而使公務員登載於職務上
所掌之公文書，足以生損害於公眾，處有期徒刑肆月，如易科罰
金，以參佰元折算壹日。
    事  實
一、乙○○與其妻辛○○、友人戊○○（以上3 人涉犯本案業經
    本院另行判決有罪），共同基於犯意聯絡及行為分擔，由乙○○與戊○○以免費招待至大陸地區旅遊及可獲報酬新台幣
    （下同）3 萬元等條件，吸引、招攬無配偶而有意願與大陸
    地區女子「假結婚」之單身男子或遊民，至大陸地區與有意
    來臺之大陸地區女子虛偽辦理結婚手續，而賺取大陸地區人
    民交付之人民幣2 萬元為對價。己○○（涉犯本案業經本院
    於94年5 月31日以93年度訴字第1579號判決有罪，嗣經確定
    ）於91年6 月間在台北縣板橋火車站遊蕩時，受乙○○及戊○○之招攬，為圖謀報酬與免費前往大陸旅遊，乃與乙○○
    、辛○○、戊○○等人共同基於行使明知為不實之事項而使
    公務員登載於職務上所掌公文書之概括犯意聯絡、及使大陸
    地區人民非法進入臺灣地區之犯意聯絡，於91年6 月間在乙○○、辛○○、戊○○等人之安排下，先由己○○將其身分
    證與照片交予乙○○與其妻辛○○辦理護照，隨後由乙○○
    帶己○○與庚○○、丙○○等人（庚○○、康振二人涉犯本
    案部分，業經本院判決有罪確定）搭機經由香港前往大陸地
    區福建省福州市，迨停留數日後（該期間由乙○○安排吃住
    、招待旅遊行程），己○○於91年6 月24日前往福州市民政
    局，與並無結婚真意、僅欲辦理「假結婚」以配偶名義來臺
    打工，而與乙○○、辛○○、戊○○及與其「假結婚」對象
    之己○○間有行使明知為不實之事項而使公務員登載於職務
    上所掌公文書之概括犯意聯絡之大陸地區女子甲○○辦理結
    婚登記；嗣由己○○與甲○○於向福州市公證處辦理公證取
    得結婚證明書後，己○○乃先行返回臺灣地區，嗣由乙○○
    、辛○○、戊○○等人與己○○本人持上開大陸地區公證處
    出具之結婚證明書送請財團法人海峽交流基金會驗證後，再
    持上開驗證書及結婚證明書等文件，於91年7 月12日由戊○○陪同己○○前往臺北縣永和市戶政事務所，填具結婚登記
    申請書、身分證變更登記聲請書以申請辦理結婚登記之戶籍
    登記及前揭國人身分證配偶欄之變更登記，使該戶政事務所
    內僅有形式審查權之承辦公務員，將己○○與甲○○於91年
    7 月12日辦理假結婚等不實之事項，記載於其職務上所執掌
    之公文書即戶籍登記簿冊、戶口名簿，並據以核發戶籍謄本
    ，足生損害於該戶政機關對於結婚戶籍登記管理之正確性；
    嗣於申辦結婚結婚登記後之不特定日內，己○○依戊○○或
    辛○○之指示，由辛○○代為填寫不實之「大陸地區人民進
    入臺灣地區保證書」（以己○○為臺灣地區男子為保證人；
    甲○○為大陸地區女子之被保證人）及「大陸地區人民進入
    臺灣地區旅行證申請書」等文件，並由乙○○幫忙代蓋己○○之印章於保證人欄下方；嗣於91年7 月15日由戊○○陪同
    前往台北縣警察局永和分局永和派出所向辦理對保之員警出
    示上開登載有前述結婚不實事項之戶籍謄本文件而行使之，
    憑以辦理對保手續，足生損害於該警察機關對於保證人與被
    保證人間身分關係審核之正確性；再於91年7 月15日由乙○○、辛○○陪同，前往內政部警政署入出境管理局（下稱境
    管局），持前述「大陸地區人民進入臺灣地區保證書」、「
    大陸地區人民進入臺灣地區旅行證申請書」，連同上開登載
    有前述結婚不實事項之謄本等文件，出示於承辦人員而行使
    之，以申請甲○○該大陸地區女子以「探親」名義進入臺灣
    地區之旅行證，足生損害於境管局對於大陸地區人民進入臺
    灣地區旅行證審核管理之正確性。經境管局承辦人員審核後
    ，仍未察覺而據以核發甲○○假結婚之大陸地區女子進入臺
    灣地區之旅行證；甲○○於接獲己○○所寄往大陸地區之上
    開旅行證後，乃於91年9 月9 月11日搭機由桃園中正國際機
    場持上開旅行證以進入臺灣地區。嗣經警於92年1 月28日上
    午8 時30分許，在乙○○、辛○○位於臺北縣板橋市○○路
    78巷7 之3 號4 樓住處查獲乙○○、辛○○二人，並扣得乙○○所有如附表一所示與己○○共犯本罪所用之物及己○○
    所有之護照各1 本（與本件犯罪無直接關聯），而循線查獲
    上情。
二、案經法務部調查局臺北縣調查站報請臺灣板橋地方法院檢察
    署檢察官偵查起訴。
    理  由
一、訊據被告甲○○矢口否認有公訴人所指訴之犯行，辯稱：1
    、因其姊姊林建華嫁到台灣不錯，所以也想嫁來台灣；嗣經
    過其在大陸的舅媽周美英介紹，經相親才認識己○○；其本
    人與己○○並非假結婚。2 、在大陸相親時，己○○有拿房
    子的照片給其本人看，因己○○表示係從事裝潢的工作，因
    其認為己○○有工作、有房子，條件不錯，所以才與己○○
    結婚。3 、後來嫁到台灣時，是由己○○將其本人自桃園中
    正國國際機場接到台北市○○○路41 6巷1 號3 樓之3 住；
    結果到台灣二個多月，發現己○○沒有房子，也沒有工作；
    後來因為己○○有一天己○○要帶其本人外出吃飯，順便找
    工作；其本人覺得怪怪的，因為從大陸嫁到台灣的大陸女子
    要有工作證才可以工作。4 、隨後其本人在外面打電話與其
    姊夫丁○○聯絡詢問，其姊夫與姊姊林建華則提醒其本人要
    小心，會不會被騙。後來不敢回去己○○原來居住處，暫住
    在台北縣三重市○○路○ 段34號2 樓其姊夫住處；後來經由
    其姊夫丁○○與己○○電話聯絡，找到己○○後，與己○○
    協議離婚。（以上被告甲○○辯解，見本院刑事卷宗第五宗
    第70頁至第73頁；第十宗第107 頁至第112 頁；第126 頁）
    。
二、經查：
1、共同被告己○○經由同案被告乙○○、辛○○、戊○○等人
   之安排，至大陸福建省福州市與被告甲○○假結婚，隨後來
   台後，經由同案被告戊○○陪同己○○至臺北縣永和市戶政
   事務所，填具結婚登記申請書、身分證變更登記聲請書以申
   請辦理結婚登記之戶籍登記及前揭國人身分證配偶欄之變更
   登記，使該戶政事務所內僅有形式審查權之承辦公務員，將
   己○○與被告甲○○於91年7 月12日辦理假結婚等不實之事
   項，記載於其職務上所執掌之公文書即戶籍登記簿冊、戶口
   名簿，並據以核發戶籍謄本，足生損害於該戶政機關對於結
   婚戶籍登記管理之正確性；隨後由同案被告辛○○代為填寫
   不實之「大陸地區人民進入臺灣地區保證書」（以己○○為
   臺灣地區男子為保證人；甲○○為大陸地區女子之被保證人
   ）及「大陸地區人民進入臺灣地區旅行證申請書」等文件，
   並由同案被告乙○○幫忙代蓋己○○之印章於保證人欄下方
   ；嗣於91年7 月15日由同案被告戊○○陪同己○○前往上揭
   永和分局永和派出所向辦理對保之員警出示上開登載有前述
   結婚不實事項之戶籍謄本文件而行使之，憑以辦理對保手續
   ，足生損害於該警察機關對於保證人與被保證人間身分關係
   審核之正確性；再於91年7 月15日由同案被告孫起文、辛○○陪同己○○，前往內政部警政署入出境管理局（下稱境管
   局），持前述「大陸地區人民進入臺灣地區保證書」、「大
   陸地區人民進入臺灣地區旅行證申請書」，連同上開登載有
   前述結婚不實事項之謄本等文件，出示於承辦人員而行使之
   ，以申請被告甲○○該大陸地區女子以「探親」名義進入臺
   灣地區之旅行證，足生損害於境管局對於大陸地區人民進入
   臺灣地區旅行證審核管理之正確性。嗣經境管局承辦人員審
   核後，仍未察覺而據以核發被告甲○○假結婚之大陸地區女
   子進入臺灣地區之旅行證；嗣被告甲○○於接獲同案被告己○○所寄往大陸地區之上開旅行證後，乃於91年9 月9 月11
   日搭機由桃園中正國際機場持上開旅行證以進入臺灣地區等
   情，業據同案被告己○○於本院調查與審理時供明在卷（本
   院刑事卷宗第三宗第66頁、67頁；第70頁至第75頁）；且同
   案被告己○○所犯上開使大陸地區人民非法進入臺灣地區等
   罪，業據本院於94年5 月31日以93年度訴字第1579號判處有
   期徒刑四月，如易科罰金以三百元折算一日，嗣經確定，有
   前揭判決正本在卷可稽（本院卷第三宗第95頁至第99頁；第
   五宗第66頁）。
2、上開招攬無配偶之單身漢或無業遊民至大陸與有意到台灣工
   作之大陸地區女子虛偽辦理結婚手續等情，亦據同案被告乙○○、辛○○、戊○○等三人分別於偵查中、與本院另案調
   查及審理時供述之情節大致相符（92年度偵字第3193號偵查
   卷影本第2 頁背面至第11頁、第14頁背面至第19頁；第66頁
   背面至第69頁背面；92年度偵字第5798號偵查卷影本第73頁
   至第75頁背面；本院92年度訴字第875 號刑事卷宗影本第1
   宗第31頁至第35頁背面、第2 宗影本第12頁、第44頁、58頁
   、第62頁至第70頁）；此外復有大陸地區福建省福州市公證
   處出具之結婚證明書、財團法人海峽交流基金會驗證書、戶
   籍謄本、大陸地區人民進入臺灣地區保證書、大陸地區人民
   進入臺灣地區旅行證申請書（以上均影本）、甲○○入出境
   查詢資料、己○○之身分證影本、護照影本等各在卷可稽（
   92年度他字第2458號偵查卷影本第259 頁至第264 頁、第71
   頁；92年度偵字第3193號偵查卷影本第51頁；92年度偵字第
   4708號偵查卷影本第12頁；本院卷第三宗第92之16頁）；並
   經同案被告己○○於本院審理時明確指認係同案被告乙○○
   、辛○○、戊○○等3 人（照片與身分證影本）確係從中安
   排辦理假結婚事宜無訛（本院卷第三宗第73頁；92年度偵字
   第20465 號偵查卷第15頁至第17頁），復有如附表一所示乙○○所有供共同犯本罪之物扣案可資佐證。
3、查證人辛○○因與其夫乙○○及僱請之戊○○等人共犯本件
   在台灣地區之車站或公園招攬無業遊民或單身男子，到大陸
   地區與大陸地區女子假結婚，隨後於台灣地區之戶政事務所
   辦理假結婚之不實登記，記載於其職務上所執掌之公文書即
   戶籍登記簿冊、戶口名簿，並據以核發戶籍謄本，足生損害
   於該戶政機關對於結婚戶籍登記管理之正確性；並持不實之
   戶籍謄本文件至警察機關辦理對保而行使之；隨後又共同填
   寫不實之「大陸地區人民進入臺灣地區保證書」及「大陸地
   區人民進入臺灣地區旅行證申請書」，連同前揭不實之戶籍
   謄本等文件，前往內政部警政署入出境管理局出示於承辦人
   員而行使之，以申請假結婚之大陸地區女子以「探親」名義
   進入臺灣地區之旅行證，足生損害於境管局對於大陸地區人
   民進入臺灣地區旅行證審核管理之正確性；隨後使大陸地區
   女子持上開不實之旅行證進入臺灣地區，同案被告乙○○、
   戊○○、辛○○三人共犯共同以違反不得使大陸地區人民非
   法進入臺灣地區規定為常業罪，故經本院於93年5 月7 日以
   92年度訴字第875 號判決各判處同案被告乙○○有期徒刑1
   年6 月；戊○○判處有期徒刑1 年4 月；辛○○判處有期徒
   刑1 年2 月，緩刑4 年；嗣被告乙○○、戊○○二人上訴後
   ，亦經台灣高等法院於94年6 月28日以93年度上訴字第2510
   號撤銷原判決，惟所判決刑度則與原判決相同；被告乙○○
   嗣後上訴最高法院，亦經最高法院於94年9 月15日以94年度
   台上字第5140號判決上訴駁回確定各等情，此有本院92年度
   訴字第875 號判決正本、台灣高等法院93年度上訴字第2510
   號判決影本、最高法院94年度台上字第5140號判決影本各在
   卷足憑（本院卷第一宗第2254頁至第274 頁；本院卷第五宗
   第49之1 頁至第52頁），並據證人辛○○於本院審理時證稱
   屬實（本院卷第十宗第121 頁）；且據證人辛○○於本院審
   理實證稱，其夫乙○○囑咐己○○至大陸時，其本人有看過
   己○○等語在卷（本院卷第十宗第121 頁）。
4、又證人己○○於本院審理時供稱：「（問：為何要跟大陸女
   子辦理假結婚？）因為乙○○跟我說有三萬元的報酬可以賺
   ，乙○○跟我們說大陸女子到台灣是做看護不是做色情的，
   不會有什麼事情。後來大陸女子甲○○到台灣以後，過了二
   個月之後，因為大陸女子要辦理加簽，所以就由戊○○帶甲○○到板橋後火車站三樓我承租的套房，因為我沒有拿到錢
   ，我不同意戊○○、甲○○辦理加簽的時候，我就跟甲○○
   同時辦理離婚，是到台北市靠近行天宮的戶政事務所辦理離
   婚。」等語在卷（本院卷第三宗第70頁、73頁）。由證人己○○上開供述可知，證人己○○至大陸地區與被告甲○○顯
   然是假結婚已明。
5、按男女雙方當事人結婚，乃是人生大事，關係男女雙方一輩
   子之婚姻幸福，故男女雙方結婚，衡諸情理，理應會經過男
   女雙方有相當之認識與瞭解後，雙方情投意合，女方願意託
   付男方終身，雙方有願意牽手共度一生，白頭偕老之認知與
   真意後，嗣由男方下聘後，雙方始會結婚。查被告甲○○茍
   係確實與同案被告即證人己○○經大陸親友介紹認識、相親
   ；則被告甲○○理應對於男方即證人己○○之有關家庭背景
   、成員狀況、經濟狀況及人品等有一番深入認識與瞭解後，
   始會同意與男方即證人己○○結婚，此為一般人結婚應有之
   正常現象。被告甲○○既是與證人己○○真意結婚，惟被告
   甲○○於結婚後，竟未與相識之結婚對象己○○履行夫妻同
   居敦倫之性關係之實；且被告亦供稱其不知結婚對象之家庭
   狀況與家庭成員，反而以證人己○○在台灣沒有房子、工作
   為由，於來台後僅與證人己○○同住三天，且未有行夫妻性
   關係之情；隨後於短短一二個月內即與證人己○○離婚；且
   被告亦供稱男方即證人己○○要給予女方聘金二萬元人民幣
   ，然何以男方並未給予女方上開聘金之情況下，女方即被告
   甲○○願意與男方即證人己○○結婚各等情，此業據被告甲○○於本院調查時供承在卷（本院卷第五宗第71頁至第73頁
   、第十宗第107 頁、108 頁；第110 頁至第112 頁）。證人
   己○○於本院審理時，則證稱其有將聘金交給媒人，再轉交
   給被告甲○○云云（本院卷第十宗第113 頁），核與被告甲○○前開供述證人己○○並未給聘金一節，雙方之證述與供
   述互異，可見被告甲○○上開供述均與常情事理不符；又證
   人己○○事後於本院審理時證稱，其本人於94年5 月24日在
   本院審理時，有承認檢察官起訴其與大陸女子即被告甲○○
   是假結婚之事實，是不實在的，因當時其本人想早點結案，
   才那麼說，實際上其與被告甲○○是真結婚云云，無非事後
   迴護被告甲○○之詞，顯不足採。
6、證人丁○○於本院審理時之證詞，僅能證明被告甲○○與證
   人己○○離婚之事實，不足以作為被告甲○○確與證人己○○偵結婚之有利依據，併予敘明。
7、綜上所述，被告甲○○辯稱其與證人己○○係真結婚云云，
   顯係卸責之詞，顯不足採。本件事證明確，被告犯行應堪認
   定。又被告甲○○於本院所提出其與同案被告己○○事後離
   婚之「離婚事實宣誓書」、戶籍謄本、「離婚協議書」等影
   本（本院卷第九宗第65頁至第68頁），係被告事後與同案被
   告己○○離婚之資料，仍不足以據為被告有利之證明；又蒞
   庭公訴檢察官於本院審理時聲請傳喚證人乙○○與戊○○二
   人一節，因本件事證已明；且上開證人乙○○與戊○○二人
   業經本院傳喚無著，顯已逃匿未到案執行，有本院刑事報到
   單在卷足憑（本院卷第十宗第103 頁）故自無再行傳喚必要
   ，均合併敘明。
三、查被告甲○○於行為後，刑法業於九十四年二月二日修正公
    布，九十五年七月一日起施行，其中與本件有關部分之第2
    條、第56條均業已修正。按「行為後法律有變更者，適用行
    為時之法律，但行為後之法律有利於行為人者，適用最有利
    於行為人之法律」，修正後刑法第2 條第1 項定有明文。此
    條規定係規範行為後法律變更所生新舊法比較適用之準據法
    ，本身尚無新舊法比較之問題，於新法施行後，應一律適用
    新法第2 條第1 項之規定，為「從舊從輕」之比較，先予敘
    明，再按本次法律變更，比較時應就罪刑有關之共犯、未遂
    犯、想像競合犯、牽連犯、連續犯、結合犯，以及累犯加重
    、自首減輕暨其他法定加減原因（如身分加減）與加減例等
    一切情形，綜其全部罪刑之結果而為比較（最高法院95 年5
    月23日，95年度第八次刑事庭會議決議參照）。茲就
    本件新舊法比較結果敘述如下：
1、被告行為後，刑法第56條有關連續犯之規定，業於94年2 月2
   日修正公布刪除，並於95年7 月1 日施行，則被告之犯行，
   因行為後新法業已刪除連續犯之規定，此刪除雖非犯罪構成
   要件之變更，但顯已影響行為人刑罰之法律效果，自屬法律
   有變更，依新法第2 條第1 項規定，比較新、舊法之結果，
   仍應適用較有利被告之行為時即舊法論以連續犯。
2、關於罰金刑，刑法分則編各罪所定罰金刑之貨幣單位原為銀
   元，修正前刑法第33條第5 款規定：「罰金：一元（銀元）
   以上。」，而依罰金罰鍰提高標準條例規定，就72年6 月26
   日前修正之刑法部分條文罰金數額提高2 至10倍，其後修正
   者則不提高倍數，並依現行法規所定貨幣單位折算新臺幣條
   例規定，以銀元1 元折算新臺幣3 元。修正後刑法第33條第5
   款規定：「罰金：新臺幣一千元以上，以百元計算之。」，
   刑法第33條第5 款所定罰金貨幣單位經修正為新臺幣後，刑
   法分則各罪所定罰金刑之貨幣單位亦應配合修正為新臺幣，
   為使刑法分則編各罪所定罰金之最高數額與刑法修正前趨於
   一致，乃增訂刑法施行法第1 條之1 ：「中華民國九十四年
   一月七日刑法修正施行後，刑法分則編所定罰金之貨幣單位
   為新臺幣。九十四年一月七日刑法修正時，刑法分則編未修
   正之條文定有罰金者，自九十四年一月七日刑法修正施行後
   ，就其所定數額提高為三十倍。但七十二年六月二十六日至
   九十四年一月七日新增或修正之條文，就其所定數額提高為
   三倍。」。從而，刑法分則編各罪所定罰金刑之最高數額，
   於上開規定修正後並無不同，惟修正後刑法第33條第5 款所
   定罰金刑最低數額，較之修正前提高，自以修正前刑法第33
   條第5 款規定有利於被告。
3、查修正前刑法第28條規定：「二人以上共同實施犯罪之行為
   者，皆為正犯。」，修正後刑法第28條規定：「二人以上共
   同實行犯罪之行為者，皆為正犯。」。修正後刑法第28條規
   定之共同正犯，基於個人責任原則及法治國人權保障，限於
   直接從事構成犯罪事實之行為者（含共謀共同正犯），排除
   「陰謀共同正犯」及「預備共同正犯」之類型，是修正後之
   共同正犯之可罰性要件之範圍業已限縮，應以修正後之規定
   較有利於行為人，惟被告既係直接從事構成犯罪事實之行為
   ，且整體比較結果，則修正前刑法第28條規定，對之亦無不
   利。
4、綜上所述，依整體比較之結果，依修正後刑法第2 條第1 項
   前段之規定，適用行為時之舊法處斷，合先敘明。
四、核被告甲○○所為係犯刑法第21 6條、第214 條之行使明知
    為不實之事項而使公務員登載於職務上所掌公文書罪；被告
    所為上開明知為不實之事項而使公務員登載於職務上所掌公
    文書之低度行為，應為行使之高度行為所吸收，不另論罪。
    又同案被告乙○○、辛○○、戊○○三人所犯上開行使明知
    為不實之事項而使公務員登載於職務上所掌公文書犯行，彼
    此間及各次與同案被告己○○與本案被告甲○○間，均互有
    犯意之聯絡及行為之分擔，亦均屬共同正犯。同案被告己○○所犯上開行使明知為不實之事項而使公務員登載於職務上
    所掌公文書犯行，均與同案被告乙○○、辛○○、戊○○三
    人及分別與本案被告甲○○間，互有犯意聯絡及行為分擔，
    均為共同正犯；被告甲○○與同案被告己○○先後2 次行使
    明知為不實之事項而使公務員登載於職務上所掌公文書犯行
    （即前往戶籍地警察機關辦理對保時行使1 次，及前往境管
    局申請來臺旅行證時行使1 次），均時間緊接、手法相同，
    所犯為構成要件相同之罪，顯均係基於概括之犯意反覆為之
    ，均為連續犯，應依刑法第56條規定以一罪論，並均依法加
    重其刑。公訴人起訴書第26頁第16行至第18行所載，雖認被
    告甲○○所犯上開行使明知為不實之事項而使公務員登載於
    職務上所掌公文罪與前開修正前臺灣地區與大陸地區人民關
    係條例第79 條 第2 項之違反不得使大陸地區人民非法進入
    臺灣地區規定為常業罪間，互有方法結果之牽連關係，應依
    牽連犯之規定論處云云。惟查：檢察官於起訴書第25頁第18
    行至第26頁第1 行至第3 行，業已指明，被告甲○○係僅犯
    刑法第21 6條、第21 4條之行使明知為不實之事項而使公務
    員登載於職務上所掌公文書罪；並於起訴書第27頁第3 段（
    含第28頁）敘明被告甲○○係大陸地區人民，並無法使自己
    非法進入臺灣地區，故與臺灣地區與大陸地區人民關係條例
    第15條第1 款，使大陸地區人民非法進入臺灣地區之規定要
    件不符，因而認被告甲○○並未違反上開條例第15 條 第1
    款之規定，自難認構成前揭條例第79條第1 項，違反不得使
    大陸地區人民非法進入臺灣地區罪之規定，此業據檢察官起
    訴書敘明，已如前述；從而公訴人起訴書第26 頁 第16行至
    第18行所載，認被告甲○○所犯上開行使明知為不實之事項
    而使公務員登載於職務上所掌公文罪與前開修正前臺灣地區
    與大陸地區人民關係條例第79條第2 項之違反不得使大陸地
    區人民非法進入臺灣地區規定為常業罪間，互有方法結果之
    牽連關係，應依牽連犯之規定論處云云，顯係誤載，併予敘
    明。爰審酌被告甲○○係大陸地區女子，其與同案被告己○○及乙○○、辛○○、戊○○等人共同參與本件假結婚，藉
    以不正當手法非法進入台灣地區對於國境安全管理之危害程
    度，容易造成我境內治安與社會秩序之危害；惟被告並非案
    件主謀，其於犯後仍否認犯行等一切情狀，量處如主文所示
    之刑，並均諭知易科罰金之折算標準，以示懲儆。
五、按行為後法律有變更者，適用行為時之法律。但行為後之法
    律有利於行為人者，適用最有利於行為人之法律，刑法第2
    條第1 項定有明文；查被告行為時之刑法第41條第1 項前段
    規定：「犯最重本刑為5 年以下有期徒刑以下之刑之罪，而
    受6 個月以下有期徒刑或拘役之宣告，因身體、教育、職業
    、家庭之關係或其他正當事由，執行顯有困難者，得以（銀
    元）1 元以上3 元以下折算1 日，易科罰金。」，又其行為
    時之易科罰金折算標準，修正前罰金罰鍰提高標準條例第2
    條前段（該第2 條全文已於95年5 月17日公布刪除，並自95
    年7 月1 日施行）規定，就其原定數額提高為100 倍折算1
    日，則本件被告行為時之易科罰金折算標準，應以銀元300
    元折算1 日，經折算為新臺幣幣值後，應以新臺幣900 元折
    算為1 日；惟於94年1 月7 日修正，同年2 月2 日公布，95
    年7 月1 日施行之新刑法第41條第1 項前段規定：「犯最重
    本刑為5 年以下有期徒刑以下之刑之罪，而受6 個月以下有
    期徒刑或拘役之宣告者，得以新臺幣1,000 元、2, 000 元
    或3,000 元折算1 日，易科罰金。」，比較修正前後之易科
    罰金折算標準，以修正前之刑法第41條前段之規定，較有利
    於被告，故經比較上開新舊法規定，依刑法第2 條第1 項前
    段，應適用修正前刑法第41條第1 項前段規定，定其易科罰
    金之折算標準，併予敘明。
六、扣案如附表一、所示之物均係同案被告乙○○所有，而與同
    案被告己○○、辛○○、戊○○等人，共犯前開臺灣地區與
    大陸地區人民關係條例第79條第1 項，違反不得使大陸地區
    人民非法進入臺灣地區罪之規定有直接關聯，均已於同案被
    告己○○所犯上揭案件中宣告沒收；惟如附表二所示之物，
    乙○○所有臺灣居民來往大陸通行證一本及前開如附表一所
    示之物、己○○所有之護照1 本，則均與本案被告甲○○所
    犯本件共同連續行使明知為不實之事項而使公務員登載於職
    務上所掌之公文書罪，並無直接關聯，故不於本件被告甲○○所犯本案宣告沒收，併予敘明。
據上論斷，應依刑事訴訟法第299 條第1 項前段，刑法第2 條第
1 項前段、修正前刑法第28條、修正前刑法第56條、刑法第21 6
條、第214 條、修正前刑法第41條第1 項前段、修正前刑法第33
條第5 款、罰金罰鍰提高標準條例第1 條前段、第2 條（修正前
），判決如主文。
本案經檢察官林俊儀到庭執行職務。
中    華    民    國    95    年    8     月    25    日
                刑事第五庭    審判長法  官  陳坤地
                                    法  官  李麗珠
                                    法  官  許映鈞
上列正本證明與原本無異。
如不服本判決，應於判決送達後10日內向本院提出上訴狀。
                                    書記官  李淑秋
中    華    民    國    95    年    9     月    15    日
附錄本案論罪科刑法條全文
中華民國刑法第214條：
（使公務員登載不實罪）
明知為不實之事項，而使公務員登載於職務上所掌之公文書，足
以生損害於公眾或他人者，處3 年以下有期徒刑、拘役或5 百元
以下罰金。
中華民國刑法第216條：
（行使偽造變造或登載不實之文書罪）
行使第 210 條至第 215 條之文書者，依偽造、變造文書或登載
不實事項或使登載不實事項之規定處斷。
附表一
┌──┬────┬────────────┬────┬─────────┐
│編號│所有人  │    物          品      │  數量  │   扣押物編號     │
├──┼────┼────────────┼────┼─────────┤
│一  │乙○○  │記事本（記載臺灣地區男子│四本    │4-1、4-3、4-7     │
│    │        │        支用費用紀錄、聯│        │                  │
│    │        │        絡電話等事項）  │        │                  │
│    │        │臺灣居民來往大陸通行證  │一本    │6                 │
│    │        │筆記紙（記載臺灣地區男子│五張    │15-6              │
│    │        │        支用費用紀錄、聯│        │                  │
│    │        │        絡電話等事項）  │        │                  │
├──┼────┼────────────┼────┼─────────┤
附表二
乙○○所有臺灣居民來往大陸通行證，一本，（扣押物編號6）


司法院資訊處製作；財團法人民間司法改革基金會備份。
